【裁判字號】    90,交聲,20
【裁判日期】    900928
【裁判案由】    違反道路交通管理處罰條例聲明異議
【裁判全文】
臺灣苗栗地方法院交通事件裁定                        九十年度交聲字第二號
    原處分機關  交通部公路局新竹區監理所苗栗監理站
    異  議  人
    即受處分人  乙○○
右列異議人因違反道路交通管理處罰條例案件，不服交通部公路局新竹區監理所苗栗
監理站九十年二月十九日所為之處分（案號：苗稽駕字第五四─Ｆ00000000
號），聲明異議，本院裁定如左：
        主  文
異議駁回。
        理  由
一、按「汽車駕駛人，駕駛汽車肇事致人受傷或死亡，應即採取救護或其他必要措施
    ，並向警察機關報告，不得駛離；違者吊扣其駕照三個月至六個月；逃逸者吊銷
    駕駛執照。」、「汽車駕駛人，曾依第二十七條第二項、第三十五條第一項第一
    款至第三款、第三十七條第二項、第五十四條、第六十一條第一項第一款、第二
    款、第六十二條第一項之規定吊銷駕駛執照者，不得考領駕駛執照。」，道路交
    通管理處罰條例（下稱處罰條例）第六十二條第一項、第六十七條第一項定有明
    文。
二、本件異議人即受處分人乙○○，於九十年一月九日二十一時十五分許，駕駛ＬＴ
    ─五八一三號自用小客車，在苗栗縣銅鑼鄉○村○○○路一八一號前，為苗栗縣
    警察局苗栗分局銅鑼分駐所警員丙○○舉發「因駕駛車輛肇事致人受傷未救護傷
    患，駛離現場經被害人甲○○指證歷歷」，茲因異議人於舉發違反道路交通管理
    事件通知單（下稱舉發單）所載之應到案時間內到案，苗栗監理站乃依據處罰條
    例第六十二條第一項、第六十七條第一項暨違反道路交通管理事件統一裁罰標準
    及處理細則（下稱統一裁罰標準）第四十一條第四項之規定，於九十年二月十九
    日裁決其應處吊銷駕駛執照並永久禁考，並有舉發單、違反道路交通管理事件裁
    決書（下稱裁決書）各一份等附卷可稽。異議人則以：於九十年一月九日晚上九
    時十五分許，並未在苗栗縣銅鑼鄉○○路一八一號前，與甲○○發生車禍，當日
    雖有於晚上七時三十分許，駕駛上開自用小客車，附載配偶邱彩鳳、母親及三個
    子女出門，前往公館鄉維家生鮮超市購買家用品，出發前鄰居丁○○並曾委託順
    便購買開心果及花生，嗣異議人於當晚八時十二分結帳付錢，有統一發票二紙可
    按，而異議人購物完畢返回家中，並將丁○○委託購買之物交付予其本人時，已
    屆晚上八時四十分許，此時，異議人已無前往銅鑼鄉或三義鄉之理由，況即便異
    議人有前往銅鑼或三義地區○○○○○路逕推算，應係沿銅鑼鄉○○路北往南方
    向行駛，更無在該中正路南往北方向與甲○○發生事故之可能，且本案證人之舉
    發，係出於九十年一月二十二日，異議人經銅鑼分駐所警員通知前往接受調查時
    ，當時有二位所謂之證人在場，經警詢問肇事車號時，其中一位不詳姓名證人表
    示車牌好像是Ｌ開頭，阿拉伯數字前二位數為五及八，至於末二位數字未看清楚
    ，另一位證人即被害人表示，未看見車號，只知道是黑色車，大型車等語，嗣員
    警以電腦比對結果，竟以ＬＴ─五八一三號之車主係苗栗縣公館鄉人即異議人，
    上下班途中需經肇事地點之理由，認為異議人為肇事人，即逕行移送裁決，故採
    證過程不合科學，並舉丁○○為證人等語置辯。
三、經查：
    (一)異議人雖提出九十年一月九日二十時十二分，均曉有限公司（據異議人表示，
      維家生鮮超市係使用均曉有限公司名義掣開統一發票）之統一發票二紙為證，
      且依該發票之記載，確有異議人所表示代丁○○所購買之開心果及花生，惟該
      發票僅能代表確有該交易之事實，並無足夠證據證明由當日確由異議人前往完
      成交易，且經本院詢問證人丁○○結果，其表示係在剛好要過端午節的時候委
      託異議人購買東西，當日晚上七點多係看到異議人與其太太開車出去，核與異
      議人表示係九十年一月九日晚上，且係附載配偶邱彩鳳、母親及三個子女共六
      人出門之情形大不相同，況異議人於九十年一月二十一日之警訊筆錄時表示：
      「我是十七時二十八分在公司下班，回家時間是十七時五十分，我就在家看電
      視、吃飯，我爸、媽、老婆可以作證。（問：你於九十年一月九日返家後有無
      外出？你下班後是否直家返家？）因為事隔多日，我沒有印象，我下班是直接
      返家：：：ＬＴ─五八一三是我專用沒錯」，則異議人於案發後最初並無印象
      有無在當日十九時多出門，而於本院調查時又想起當日確有外出購物，顯與常
      理不合，況即令異議人所表示係九十年一月九日晚上七點多外出並代丁○○購
      物為真，惟證人丁○○表示，異議人當晚八點多將東西拿過來交給我後，我就
      辦公室的門關起來吹冷氣，所以不知道他後來有沒有再出去，故亦無法證明異
      議人有無在購物回家後外出，自難僅憑異議人之配偶邱彩鳳表示當晚確與異議
      人外出購物，之後就在家陪我看「飛龍在天」電視之詞，並遽認定異議人當時
      之行車方向應為沿銅鑼鄉○○路北往南方向行駛，而採為異議人有利之認定。
    (二)「我當時走路要過紅綠燈，我的方向是綠燈，被告當時是第二部車，越過雙黃
      線想闖紅燈，他有看到我煞車但還是撞到我，我看他車子本來要停下來，但後
      來他又加足油門逃逸，我當時有看到車號ＬＴ─五八一三，且車上只坐一人就
      是異議人，當時中正路上有路燈所以可以看得清楚。」，業經被害人甲○○當
      庭指述無誤，核與證人韋雲烽於檢察官偵訊時表示：「（問：提示『ＬＴ─五
      八一三號』書寫紙條是否你書寫？）是我寫的。（問：是否目睹記下車牌？）
      不是，是別人唸給我寫的，但不知是何人唸車牌號碼，我走出店門時，肇事車
      已駛離一段距離，而且是晚上，沒有看到車型顏色。」，及證人林楊郡金於偵
      訊時表示：「（問：住處離案發處多遠？）有段距離，但當時我剛好在路口，
      我確實有看到ＬＴ─五八一三的黑色車撞到人就逃跑，連停都沒停，我當時正
      與我小孩講話，當時附近就只有那輛肇事車，那車開得很快。」均大致相符，
      參以異議人之車輛為深綠色，有苗栗監理站函復本院之汽車車籍資料查詢在卷
      可稽，則於深夜自與黑色車無異，並有韋雲烽所寫車牌號碼在卷可考，均經本
      院調閱臺灣苗栗地方法院檢察署九十年度偵字第二八六六號卷查證屬實，又異
      議人雖表示於警訊時有二位證人，且警員係僅憑電腦查詢即辦異議人，惟查「
      我們到現場後被害人還坐在地上，她告訴我說是壹台很大台的黑色車子，當時
      路人有拿壹張紙條，上面有明確的車號，後來我根據紙條的車號去查，當時我
      可能是按錯車號所以查到的車子車籍是在桃園，後來我有請該車主來派出所，
      並由被害人指認，但被害人說不是該車子，我就請被害人自己去找目擊證人，
      後來被害人有帶兩位證人到派出所來，一位證人說是ＬＴ－五八的車子，另一
      位說最後兩的號碼是一三，我們才找到異議人的車子，當時我本來想請這二位
      證人作證，但他們說不願意，所以才沒有對證人作筆錄，我現在已經忘記案發
      時路人給我的車號，且紙條現已經不見了。」、「（問：為何過了幾天才製作
      被害人的警訊筆錄？）我們剛開始確實有查到另一台車子是在桃園，但後來查
      該車子花了一段時間才找到，當時被害人還在住院，後來隔了好幾天才請公司
      車子的實際駕駛人將車子開來給被害人指認，當時被害人已經出院了並指認說
      不是這台，也不是這位駕駛人，這輛車是豐田壹仟六百ＣＣ綠色的車子，所以
      才在九十年一月二十一日在作一次筆錄。」，業據事故處理警員丙○○於本院
      時陳述無誤，故異議人所稱警員只單純查電腦資料即辦異議人之詞亦不可採。
      綜上，異議人確有於肇事後逃逸一節足堪認定，則苗栗監理站以異議人於到案
      時間內至指定地點接受裁罰，乃依據處罰條例第六十二條第一項、第六十七條
      第一項暨下稱統一裁罰標準第四十一條第四項之規定，於九十年二月十九日裁
      決其應處吊銷駕駛執照並永久禁考等情，與規定並無不合，異議人之異議為無
      理由，應予駁回。
四、據上論斷，依道路交通案件處理辦法第十九條，裁定如主文。
中      華      民      國    九十      年      九      月    二十八    日
                                臺灣苗栗地方法院交通法庭
                                        法  官  黃 建 都
右正本證明與原本無異
如不服本裁定，應於送達後五日內，向本院提出抗告狀（須附繕本），抗告於臺灣高
等法院臺中分院。
                                        書記官  黃 士 益
中      華      民      國    九十      年      九      月    二十八    日


司法院資訊處製作；財團法人民間司法改革基金會備份。
